臺灣高雄地方法院刑事判決　　　　　　100年度簡上字第395號
公　訴　人　臺灣高雄地方法院檢察署檢察官
上　訴　人
即　被　告　許維雄
上列上訴人即被告因違反兒童及少年性交易防制條例案件，不服
本院高雄簡易庭民國100 年6 月21日100 年度簡字第2114號第一
審簡易判決（聲請簡易判決處刑書案號：100 年度偵字第9619號
），提起上訴，本院管轄之第二審合議庭判決如下：
    主  文
原判決撤銷。
許維雄以電腦網路刊登足以引誘、暗示促使人為性交易之訊息，
處有期徒刑月，如易科罰金，以新臺幣壹仟元折算壹日。
    事  實
一、許維雄於民國100 年2 月5 日16時許，在其位於高雄市○○
    區○○街44號住處內，利用電腦設備上網連結至不特定人得
    以瀏覽之「UT網際空間」網站公開聊天室交談版面上（網址
    ：http : //chat.f1 .com.tw」），以「找有元女」為暱稱
    ，而刊登此足以引誘、暗示上網瀏覽之不特定人與其聯繫為
    有對價之性交易之訊息。適經員警進入該聊天室執行網路巡
    邏，察覺有異，為進行查緝確認，遂喬裝化名為暱稱「曉琪
    」之女子與許維雄經由該聊天室所提供之「密語」功能進行
    攀談，許維雄見有機可乘，繼而再以其向「雅虎國際資訊股
    份有限公司」所申設即時通帳號「a411480 」，利用即時通
    網路通訊軟體連線，以一對一交談之不公開方式，向員警傳
    遞「1500---1s- --1hr-- ok 」、「約--- 炒飯」、「單一
    夜--- 而已」等客觀上足認表示每次性交易時間1 小時、代
    價為新臺幣（下同）1,500 元等性交易要約訊息內容，同時
    提供其所申設使用之0000000000號行動電話門號，作為聯繫
    之用；嗣經警調取上開行動電話門號及通時通帳號申設資料
    進行核對確認，並通知許維雄到案說明後，始悉上情。
二、案經苗栗縣警察局報告臺灣高雄地方法院檢察署檢察官偵查
    起訴。
    理  由
壹、程序方面：
    按被告以外之人於審判外之陳述，雖不符刑事訴訟法第159
    條之1 至第159 條之4 之規定，而經當事人於審判程序同意
    作為證據，法院審酌該言詞陳述或書面陳述作成時之情況，
    認為適當者，亦得為證據；又當事人、代理人或辯護人於法
    院調查證據時，知有第159 條第1 項不得為證據之情形，而
    未於言詞辯論終結前聲明異議者，視為有前項之同意，刑事
    訴訟法第159 條第1 項、第159 條之5 分別定有明文。查本
    判決所引用之證據，均已依法踐行調查證據程序，且當事人
    於審判程序亦同意作為證據，而經本院審酌證據資料作成時
    之情況，並無違法不當及證明力明顯過低之瑕疵，亦無依法
    應排除其證據能力之情形，認以之作為證據應屬適當，故自
    有證據能力。
貳、實體方面：
一、訊據上訴人即被告固坦承於上揭時地利用電腦設備上網連結
    「UT網際空間」網站後，以暱稱「找有元女」為名進入該網
    站聊天室，並與喬裝化名為暱稱「曉琪」之員警先後以利用
    該網路聊天室密語功能及即時通軟體等方式進行交談等事實
    ，惟矢口否認涉有違反兒童及少年性交易防制條例犯行，辯
    稱：伊當時僅欲進入該聊天室交朋友，其所使用暱稱「找有
    元女」，實係「找有緣女」之意，僅係繕打時誤植，另其當
    時向員警所傳遞諸如「1500---1s---1hr-- ok」、「約---
    炒飯」、「單一夜--- 而已」等訊息內容，均係使用即時通
    軟體以不公開方式進行，並無公開散布之情形，又依電腦網
    際網路分類辦法規定，「UT網際空間」網站係歸類為限制級
    成人網站，即令伊於該網站散佈上開訊息，兒童或少年亦無
    瀏覽機會，再者，本件查緝過程中，均係遭警員以釣魚方式
    誘導其犯罪，伊並無任何性交易意圖云云，經查：
(一)、被告於100年2月5日16時許，在其位於高雄市○○區○○街
    44號住處內，利用電腦設備上網連結至不特定人得以瀏覽之
    「UT網際空間」網站（網址：http: //chat.f1.com.tw」）
    ，公開以「找有元女」為暱稱刊登於該聊天室交談版面上，
    經喬裝化名為暱稱「曉琪」之員警進入該聊天室執行網路巡
    邏，並與被告以聊天室提供之「密語」功能進行攀談後，被
    告隨即利用其向「雅虎國際資訊股份有限公司」所申設即時
    通帳號「a411 480」，經由即時通網路通訊軟體，以不公開
    方式向員警傳遞「1500---1s---1hr---ok」、「約--- 炒飯
    」、「單一夜--- 而已」等訊息內容，同時提供其所申設使
    用之0000000000號行動電話門號，作為聯繫用途等情，業據
    被告供承明確，且有高動科技股份有限公司100 年2 月10日
    第1000210001號函檢附被告網路IP位置資料1 份、中嘉寬頻
    股份有限公司100 年2 月22日函檢附IP位置申登人基本資料
    1 份、被告所持用0000000000行動電話門號通聯調閱查詢單
    1 紙、雅虎奇摩公司100 年2 月14日函檢附網路暱稱「a411
    480 」申登人基本資料1 份、「UT網際空間」網站聊天室對
    象名單暨對話歷程20紙及即時通對話內容1 紙等件存卷可佐
    （見偵卷第10至35頁），此部分事實，自堪認定。
(二)、次依證人即本件查緝員警孔志監於本院審理時證述：被告當
    時在「UT網際空間」網站公開聊天室內以「找有元女」為暱
    稱，經我們在網路進行巡邏時發現，認為被告有違反兒童及
    少年性交易防制條例之嫌，為了確認被告身分，我就化名為
    暱稱「曉琪」之女子與被告以密語功能進行攀談，被告主動
    問我一些問題，我是被動的回應，至於後來被告所傳遞「15
    00---1s---1hr---ok」、「約--- 炒飯」、「單一夜--- 而
    已」等訊息內容，是另外經由即時通軟體以密語、非公開方
    式進行等語（見本院卷第48至50頁），佐以經本院依職權向
    「UT網際空間」網站之設計、管理者即「集景網路科技有限
    公司」詢問後，該公司回覆意旨略以：上開被告所使用「找
    有元女」之暱稱，為該聊天室所有人皆可見聞之內容，至於
    被告所傳遞「1500---1s---1hr---ok」、「約--- 炒飯」、
    「單一夜--- 而已」等訊息內容，則非使用該公司所設計之
    聊天室軟體傳遞一節，有卷附「集景網路科技有限公司」10
    0 年8 月23日第00000000001 號函覆說明及本院辦理刑事案
    件電話紀錄查詢表可稽（見本院卷第37至38頁、第40頁），
    是依此情，固可認定被告所辯：其於案發時向員警所傳遞「
    1500---1s- --1hr---ok 」、「約--- 炒飯」、「單一夜
    --- 而已」等訊息內容，係以即時通軟體進行，並非對話者
    以外之第三人所得見聞等情，當屬為真。惟按兒童及少年性
    交易防制條例第29條之以媒體散布性交易訊息罪，係以行為
    人以廣告物、出版品、廣播、電視、電子訊號、電腦網路或
    其他媒體，散布、播送或刊登足以引誘、媒介、暗示或其他
    促使人為性交易之訊息為成立要件。其立法意旨在於避免大
    眾傳播媒體散布促使人為性交易之訊息，以保護社會資訊及
    社會風氣之淳樸。是若行為人於媒體上散布、播送或刊登促
    使人為性交易之訊息，客觀上足以使不特定之人能閱知其內
    容係在促使人為性交易，即應以本罪相繩。又所散布、播送
    或刊登訊息之內容，在客觀上是否具有引誘、媒介、暗示或
    促使一般人為性交易之效果，應依社會一般人之標準，作為
    判斷之依據。若其訊息足以使一般人從外觀之訊息內容窺其
    堂奧，產生性交易之聯想或揣測，即應依上開罪名論擬（參
    見最高法院94年度臺上字第5335號、92年度臺上字第2305號
    判決意旨參照）。另現今經由媒體傳遞性交易訊息者，常依
    媒體特性、訴求對象不同，而為不同之文辭表達，此為目前
    多元媒體社會之實態。例如：利用電視廣告傳遞性交易訊息
    者，因其訴求對象為一般觀眾，自會以較通俗之言語來傳達
    其內容；如係利用平面媒體傳遞性交易訊息者，因其訴求對
    象為有閱讀能力之讀者，自可以較文雅之文字包裝，以達到
    傳遞性資訊之目的；若係利用網路平台傳遞性交易訊息者，
    因其訴求對象為使用網路者，自會使用所謂屬於網路次文化
    之網路語言，以傳達其欲提供之性資訊。是以，性交易信息
    之傳遞，常因所使用之媒體工具不同，而為不同之文辭表達
    ，並非均須以赤裸裸的性愛之文義呈現，始能達到其欲傳遞
    之目的，且無論在網路聊天室公開版面上交談過程中提及性
    交易訊息，抑或暱稱本身即包含性交易訊息者，均係不特定
    人或特定多數人所得閱覽之公開訊息，應俱屬前開法條所欲
    處罰之範疇。準此，本件被告於「UT網際空間」網站聊天室
    所使用之暱稱「找有元女」，既係進入該聊天室之不特定人
    均得瀏覽見聞之公開訊息，參以現今網路次文化所使用之網
    路語言，欲藉由網路從事性援助交易者，為圖逃避查緝，往
    往隱晦地使用「援」之同音字「元」或類似字詞在網路上刊
    登，藉以暗示觀覽者，俾進一步洽談性交易，客觀上當屬傳
    遞性交易之訊息，就經常使用網路者而言，早已形成無庸贅
    言之共識，故被告使用上開「找有元女」之公開暱稱，客觀
    上顯屬足以引誘、暗示促使人為性交易之訊息，此由被告案
    發當時除使用上開「找有元女」之暱稱外，復同時利用即時
    通軟體傳遞諸如「1500 ---1s---1hr---ok 」、「約--- 炒
    飯」、「單一夜--- 而已」等客觀上足以認為表示每次性交
    易時間1 小時、代價為1,500 元等性交易細節內容等不公開
    之訊息內容予員警一節，益足佐徵。職是，被告辯稱上開暱
    稱係「找有緣女」之誤植，並非暗示性交易云云，自非可採
    。
(三)、又依司法院大法官會議釋字第623 號解釋：「兒童及少年性
    交易防制條例第29條之規定，乃以科處刑罰之方式，限制人
    民傳布任何以兒童少年性交易或促使其為性交易為內容之訊
    息，或向兒童少年或不特定年齡之多數人，傳布足以促使一
    般人為性交易之訊息。是行為人所傳布之訊息如非以兒童少
    年性交易或促使其為性交易為內容，且已採取必要之隔絕措
    施，使其訊息之接收人僅限於18歲以上之人者，即不屬該條
    規定規範之範圍」。查「UT網際空間」網站所建置說明視窗
    網頁內刊登：「依〝電腦網際網路分級辦法〞為限制級，限
    定為年滿18歲且已具有完整行為能力之網友，未滿18歲謝絕
    進入瀏覽，且願接受本站各項條款；為防範未滿18歲之未成
    年網友覽網路上限制級內容的圖文資訊，建議您可進行網路
    分級基金會TICRF 分級服務的安裝與設定」等語，固有卷附
    「UT網際空間」網站所建置說明視窗欄網頁資料1  份可佐(
    見本院卷第5 頁) ，惟該網站本身並無阻絕未滿18歲之人進
    入之安裝或設定，僅係建議使用人自行安裝或設定，於一般
    多數網路使用者均未安裝設定之情況下，未滿18歲之人自可
    輕易進入該聊天室內，自不能認定已採取必要之隔絕措施，
    任何人均無須經年齡或身分確認，即可進入聊天室瀏覽他人
    之暱稱、訊息或交談內容，此情亦據「集景網路科技公司」
    100 年8 月23日函覆明確（見本院卷第35至36頁），顯見被
    告於該網站聊天室使用上開「找有元女」之暱稱，客觀上仍
    屬包含未滿18歲之人在內之不特定人或特定多數人所得閱覽
    之公開訊息。職是，被告辯稱：該網站有限制未滿18歲之人
    進入，已有採必要之隔絕措施云云，洵非足採。
(四)、被告雖復辯稱：本案係警員以釣魚方式誘使伊回答，伊自始
    無犯罪故意云云，惟被告初始即自行取用足以引誘、暗示人
    為性交易之「找有元女」一語為暱稱進入上開網路聊天室，
    雖經警員主動攀談，惟該名警員於攀談過程中並未提及任何
    性交易事項內容，嗣經被告主動要約警員使用即時通軟體以
    一對一方式進行對話後，被告則主動向警員傳遞諸如「1500
    ---1s---1hr- --ok 」、「約--- 炒飯」、「單一夜--- 而
    已」等含有性交易細節內容之訊息等情，俱如前述，設若被
    告初無任何為性交易之犯意，焉需公開刊登上開足以引誘、
    暗示他人為性交易之暱稱，復於使用即時通軟體進行對話時
    ，再度傳遞客觀上明顯屬於性交易細節內容等訊息予警員。
    故被告辯稱係遭本案警員以釣魚方式引誘犯罪云云，實屬無
    稽。
(五)、綜上所述，被告所辯，係事後卸責之詞，要無可採。本件事
    證明確，被告犯行洵堪認定。
二、論罪科刑：
(一)、核被告所為，係違反兒童及少年性交易防制條例第29條之以
    電腦網路刊登足以引誘、暗示促使人為性交易之訊息罪；又
    公訴意旨認被告以即時通軟體所傳遞諸如「1500---1s---1h
    r---ok」、「約--- 炒飯」、「單一夜--- 而已」等客觀上
    足認表示每次性交易時間1 小時、代價為1,500 元等性交易
    要約訊息內容部分，亦同時構成兒童及少年性交易防制條例
    第29條之以電腦網路刊登足以引誘、暗示促使人為性交易之
    訊息罪，惟依前述，此部分即時通訊息內容並非以公開方式
    為之，尚與上開規定構成要件有間，原應為無罪判決，惟公
    訴人認此部分與前開被告經論罪部分係單純一罪關係，爰不
    另為無罪之諭知。
(二)、原審以被告事證明確，予以論罪科刑，固非無見，惟按法院
    為發現真實，得依職權調查證據，但於公平正義之維護或對
    被告之利益有重大關係事項，法院應依職權調查之，刑事訴
    訟法第163 條第2 項定有明文，另按審理事實之法院，對於
    案內一切證據，除認為不必要者外，均應詳為調查，然後基
    於調查所得之憑證以為判斷之基礎，故證據雖已調查，而尚
    有其他必要部分並未調查，仍難遽為被告有利或不利之認定
    （參見最高法院49年度臺上字第873 號判例意旨）；本件被
    告於案發當時除以「找有元女」為暱稱之方式，公開刊登足
    以引誘、暗示促使人為性交易之訊息外，雖另以即時通軟體
    傳遞諸如「1500---1s---1hr- --ok 」、「約--- 炒飯」、
    「單一夜--- 而已」等客觀上足以認為表示每次性交易時間
    1 小時、代價為1,500 元等性交易要約等訊息內容，然該等
    以即時通軟體傳遞之訊息內容，非屬不特定人或特定多數人
    所得閱覽之公開訊息，俱如前述。原審疏未審及此節，誤引
    「UT網際空間」網站之設計、管理者即「集景網路科技有限
    公司」於100 年1 月20日所出具針對另案（本院99年度簡字
    第1718號）所為函覆內容，認被告以上開即時通軟體傳遞訊
    息內容，係於「UT網際空間」聊天室網站以一般公開發言模
    式下所發佈，屬公開傳佈足以引誘、暗示促使人為性交易訊
    息，自有應調查事項未予調查之違法，被告執此指摘原審判
    決不當，非無理由；又按第二審認定犯罪之事實，與第一審
    所認定不同，應將第一審判決撤銷改判，係指與適用法律有
    關之犯罪構成要件之基本犯罪事實有所變更、擴大或減縮者
    而言（參見最高法院49年臺上字第250 號、71年臺上字第
    2364 號 判例意旨）。另第二審法院認為上訴有理由，或上
    訴雖無理由，而原判決不當或違法者，應將原審判決經上訴
    部分撤銷，就該案件自為判決，刑事訴訟法第369 條第1 項
    前段定有明文，此與民事訴訟法第449 條第2 項：「原判決
    依其理由雖屬不當，而依其他理由認為正當者，應以上訴為
    無理由。」之規定不同( 參見最高法院94年臺上第2413號判
    決意旨) 。若第二審法院審理後所認定與適用法律有關之犯
    罪構成要件基本事實，與原審法院有所不同，即令第二審法
    院所為論罪或科刑內容與原審法院判決之結論，並無歧異，
    第二審法院仍應撤銷原審判決，並自為判決。本件被告以「
    找有元女」為暱稱之方式，公開刊登足以引誘、暗示促使人
    為性交易之訊息，仍構成違反兒童及少年性交易防制條例第
    29條之罪，與原審論罪法條雖同，然本院所認定上開犯行之
    基本事實既與原審有所歧異，依前開說明，本院自應撤銷原
    審判決予以改判。
(三)、爰審酌被告前於97年12月18日因違反兒童及少年性交易防制
    條例案件，經本院以98年度審簡字第1314號判處有期徒刑2
    月，緩刑2 年確定，有前開判決、檢察官聲請簡易判決處刑
    書及臺灣高等法院被告前案紀錄表各1 紙在卷可參，其經上
    開偵審程序，理應惕勵自身言行，竟於緩刑期間內再犯本件
    罪質相同、手法相仿之罪，顯見上開罪刑宣告對其已失警惕
    、拘束自身行為之效，復審酌其犯後猶圖飾詞合理化自身犯
    行，足徵其毫無悔改之意，犯後態度非佳，暨兼衡其犯罪動
    機、目的手段、智識程度、生活狀況、所生危害等一切情狀
    ，量處如主文所示之刑，並諭知易科罰金之標準，以資儆懲
    。
據上論斷，應依刑事訴訟法第455條之1第1項、第3項、第369 條
第1 項前段、第364 條、第299 條第1 項前段，兒童及少年性交
易防制條例第29條，刑法第11條前段、第41條第1 項前段，判決
如主文。
本案經檢察官郭來裕到庭執行職務。
中    華    民    國    100   年    10    月    20    日
                  刑事第十九庭  審判長法  官  陳志銘
                                      法  官  陳松檀
                                      法  官  鄭子文
以上正本證明與原本無異。
如不服本判決應於收受判決後10日內向本院提出上訴書狀，並應
敘述具體理由。其未敘述上訴理由者，應於上訴期間屆滿後20日
內向本院補提理由書(均須按他造當事人之人數附繕本)「切勿逕
送上級法院」。
中    華    民    國    100    年    10   月    20    日
                                      書記官  王立山
附錄本案論罪科刑法條：
兒童及少年性交易防制條例第29條
以廣告物、出版品、廣播、電視、電子訊號、電腦網路或其他媒
體，散布、播送或刊登足以引誘、媒介、暗示或其他促使人為性
交易之訊息者，處5 年以下有期徒刑，得併科新台幣1 百萬元以
下罰金。